臺灣宜蘭地方法院交通事件裁定　　　　 100年度交聲字第48號
移
異　議　人
即受處分人　林建宏
上列受處分人因違反道路交通管理處罰條例案件，對於交通部公
路總局臺北區監理所宜蘭監理站民國100年2月16日所為之宜監字
第裁43-ZAQ120202號裁決聲明異議，本院裁定如下：
    主  文
異議駁回。
    理  由
一、原處分意旨略以：異議人即受處分人林建宏於民國99年5月3
    1日下午2時44分許，駕駛車牌號碼7638-EH號自用小客車行
    經國道1號泰山收費站北向第10車道，因不依規定繳納通行
    費（無卡片或其他問題致未完成扣款，經通知補繳，繳費期
    限99年7月12日止未補繳）之違規事實，為臺灣區○道○○
    ○路局國道公路警察局第一警察隊泰山分隊以公警局交字第
    ZAQ120202號通知單舉發移送原處分機關處理，原處分機關
    乃於100年2月16日以異議人有違反前揭道路交通管理處罰條
    例第27條第1項之行為，以宜監裁字第裁43-ZAQ120202號違
    反道路交通管理事件裁決書，處異議人罰鍰新臺幣（下同）
    3千元在案。
二、聲明異議意旨略以：異議人有依規定加值通行卡，或幣值不
    足而通行，也依規定補足後再加值，有收據可核。異議人在
    99年5月30日下午2時51分許，加值2千元後，總計尚有餘額2
    040元，亦有收據可稽，是異議人並無違規之行為，為此請
    求撤銷原處分云云。
三、按汽車行駛於應繳費之公路、橋樑、隧道或輪渡，不依規定
    繳費者，處汽車所有人或駕駛人新臺幣（下同）3,000元以
    上6,000元以下罰鍰，並追繳欠費，道路交通管理處罰條例
    第27條第1項定有明文。汽車通行於應繳通行費之公路，經
    收費站不依規定繳費者，徵收機關應向其追繳通行費及加收
    追繳作業費用；有第1項違規行為者，另由公路主管機關依
    道路交通管理處罰條例第27條規定處罰之，道路交通管理處
    罰條例第27條第1項、公路通行費徵收管理辦法第15條第1項
    、第3項分別定有明文。次按車輛不依規定繳納通行費，營
    運單位之自動收費系統應將該用路人車輛之車種、牌照號碼
    、通行時間、地點、行駛方向等予以記錄並照相或錄影存記
    ；營運單位應依交通部臺灣區○道○○○路局查明之車籍資
    料，製發「補繳通行費及作業處理費通知單」，追繳通行費
    並加收作業處理費用。但因系統因素致無法完成扣款交易者
    ，不另收作業處理費；用路人應依「補繳通行費及作業處理
    費通知單」所列金額及繳費期限完成補繳，逾補繳期限截止
    日未繳納者，依法舉發，交通部臺灣區○道○○○路電子收
    費申裝及欠費追繳作業注意事項第13點第1項、第2項及第17
    點亦規定甚明。復按，汽車行駛於國道高速公路，於應繳納
    通行費之ETC車道未當場扣款成功者，若於補繳期限屆滿後
    ，仍未補繳通行費用，則其違規行為即屬成立（參臺灣高等
    法院暨所屬法院97年法律座談會臨時提案第1號結論）。
四、經查：
（一）本件異議人即受處分人於99年5月31日下午2時44分許，駕
      駛車牌號碼7638-EH號自用小客車行經國道1號泰山收費站
      北向第10車道時，未依規定繳納通行費（無卡片或其他問
      題致未完成扣款，經通知補繳，繳費期限99年7月12日止
      未補繳），嗣經遠通電收股份有限公司送達補繳通知，異
      議人之兒子於99年6月23日收受後，異議人並未於補繳期
      限內繳納之事實，有舉發違反道路交通管理事件通知單、
      採證照片、遠通電收股份有限公司100年3月21日總發字第
      10000250號函及所附之補繳通行費及作業處理費通知單、
      送達證書、客戶服務系統畫面、交易紀錄表在卷可稽，自
      堪認為真實。
（二）異議人固於99年5月30日下午2時51分許於遠通電收股份有
      限公司中壢門市加值2000元，其餘額為2040元等情，有客
      戶服務系統畫面、加值收據在卷可按，自堪信為真實。惟
      異議人辯稱其有加值，並非未繳納費用云云，然經依本院
      函詢遠通電收股份有限公司之結果，經該公司函覆稱：「
      (二)該車因故未成功扣款其欠費原因為『無卡片或其他問題
      致未完成扣款』，發生此類欠費原因可能為客戶未將儲值
      卡放置於e通機或是卡片有損壞之情況，導致卡片無法扣
      款。(三)查該儲值卡於99年5月30日14時51分完成儲值後，
      成功扣款交易共50筆，且連續無中斷情形，本公司僅能以
      此推論該儲值卡並無異常或損壞情事，且上述扣款失敗之
      交易該e通機並無異常之顯示。」等情，有遠通電收股份
      有限公司100年6月15日總發字第10000596號函及所附ETC
      收費車道扣款查詢表各1份在卷可稽，可知異議人雖有於9
      9年5月30日下午2時51分許加值，然於同日下午2時44分許
      行經泰山收費站時，並未成功扣款無誤。再依異議人持用
      之儲值卡金額，於儲值後第1次成功扣繳通行費之99年6月
      1日上午8時45分26秒許，係2,040元，確實亦核與異議人
      於99年5月30日14時51分許，完成儲值作業後之金額2,040
      元相符，此亦有ETC收費車道扣款查詢表附卷可參，故可
      徵異議人所持用之儲值卡並無異常或損壞之情形，則可認
      異議人於99年5月31日上午2時44分許，駕駛上開車輛行經
      國道1號泰山收費站北向第10車道時，確係因其自身之原
      因而導致未扣款成功，而有未依規定繳納通行費之情形，
      實要難以前已於99年5月30日儲值2千元為由卸免其責。況
      且，依遠通電收股份有限公司函覆所示「當車輛通過電子
      收費車道收費區時，作為向電子收費卡晶片卡扣款工具之
      e通機以響2聲短嗶聲（一短低音一短高音），表示扣款成
      功，e通機響3聲嗶聲（長低音），表示扣款失敗，另卡片
      如餘額低於新臺幣120元及e通機電池電力不足時，e通機
      亦有聲響提醒，即用路人於扣款失敗情事發生時，即知此
      情形」，此有同上函文在卷可按，故異議人於99年5月31
      日下午2時44分許行經泰山收費站時，既係因無卡片或其
      他問題致未完成扣款，則當時e通機自會以響3聲嗶聲表示
      扣款失敗，則異議人顯於當時自已知悉扣款並未成功，且
      遠通電收股份有限公司復於事後送達補繳通知，並由異議
      人之兒子於99年6月23日收受之事實，業已如前述，則異
      議人自得於補繳期限內繳納通行費，然異議人卻捨此不為
      ，其實有未依規定繳納通行費之違規行為甚明，異議人前
      開辯解，實屬無據。故原處分機關認定異議人駕駛汽車行
      駛於應繳費之公路不依規定繳費，而裁處罰鍰3千元，並
      無違誤。
五、綜上所述，異議人有於上開時、地開車，未依規定繳交國道
    通行費之行為，實堪以認定。原處分機關依道路交通管理處
    罰條例第27條第1項規定，裁處異議人罰鍰3千元，於法並無
    不合。本件異議為無理由，應予駁回。
據上論斷，應依道路交通事件處理辦法第18條，裁定如主文。
中    華    民    國   100    年    6     月    29    日
                  交通法庭法  官  鄭貽馨
以上正本證明與原本無異。
如不服本裁定，應於裁定送達後5日內，向本院提出抗告狀。（
應附繕本）
                          書記官  高雪琴
中    華    民    國   100    年    6     月    29    日